【裁判字號】    96,訴,50
【裁判日期】    970325
【裁判案由】    分割共有物
【裁判全文】
臺灣彰化地方法院民事判決  96年度訴字第50號
原      告  壬○○即林典昭
訴訟代理人  林見軍律師
複 代理 人  巳○○
被      告  卯○○
訴訟代理人  丁○○
被      告  子○○
            丑○○
            寅○○
            庚○○
            己○○
上列2人共同
訴訟代理人  癸○○    住彰化縣.
被      告  甲○○    住彰化縣.
            乙○○    住彰化縣.
兼上列2人共同
訴訟代理人  丙○○    住彰化縣.
被      告  辛○○    住彰化縣.
            戊○○    住台北縣三重市○○街108巷67號2樓
            辰○○    住台北縣三重市○○路○段136巷33弄8
                        號
上列當事人間請求分割共有物事件，本院於民國97年3月11日言
詞辯論終結，茲判決如下：
    主  文
被告戊○○、辰○○應就其被繼承人林輝賢所遺坐落彰化縣花壇
鄉白沙坑382之1地號土地，應有部分8分之1辦理繼承登記。
附表一所示兩造共有坐落彰化縣花壇鄉○○○段第382地號、面
積2313平方公尺土地，如附圖所示編號1部分面積204平方公尺分
歸被告丙○○取得；編號2部分面積181平方公尺分歸被告辛○○
取得；編號3部分面積170平方公尺分歸原告取得；編號4部分面
積119平方公尺分歸原告取得；編號5部分面積108平方公尺分歸
被告辛○○取得；編號6部分面積289平方公尺分歸被告寅○○取
得；編號7部分面積119平方公尺分歸被告子○○取得；編號8部
分面積111平方公尺分歸被告林俊墉、己○○按原應有部分比例
保持共有取得；編號9部分面積150平方公尺分歸被告卯○○取得
；編號10部分面積116平方公尺分歸被告乙○○取得；編號11部
分面積108平方公尺分歸被告甲○○取得；編號12部分面積163平
方公尺分歸被告丑○○取得；編號13部分面積178平方公尺分歸
被告林俊鏞、己○○按原應有部分比例保持共有取得；編號14部
分面積171平方公尺分歸被告子○○取得；編號15部分面積126平
方公尺分歸被告丑○○取得。
附表二所示兩造共有坐落彰化縣花壇鄉○○○段第382之1地號、
面積902平方公尺土地，如附圖所示編號A部分面積113平方公尺
分歸被告甲○○、乙○○、丙○○按原應有部分比例保持共有取
得；編號B部分面積113平方公尺分歸原告取得；編號C部分面積
112平方公尺分歸被告戊○○、辰○○公同共有取得；編號D部分
面積112平方公尺分歸被告寅○○取得；編號E部分面積113平方
公尺分歸被告卯○○取得；編號F部分面積113平方公尺分歸被告
丑○○取得；編號G部分面積113平方公尺分歸被告林俊鏞、己○○按原應有部分比例保持共有取得；編號H部分面積113平方公尺
分歸被告子○○取得。
訴訟費用其中百分之九十一由附表一所示兩造按附表一所示應有
部分之比例負擔；餘百分之九由附表二所示兩造按附表二所示應
有部分之比例負擔。
    事實及理由
一、被告丑○○、辛○○、辰○○、戊○○受合法通知，均未於
    最後言詞辯論期日到場，核無民事訴訟法第386條各款所列
    情形，爰依原告之聲請，由其一造辯論而為判決，先予敘明
    。
二、原告起訴主張：
    坐落彰化縣花壇鄉○○○段第382、382之1地號、面積分別
    為2313、902平方公尺土地（下稱系爭土地）為兩造所共有
    ，應有部分比例各如附表一、二所示。兩造就系爭土地並無
    因物之使用目的不能分割之情事，亦未有不分割之協議，而
    且就分割方法不能達成協議，爰依民法第823條第1項、第82
    4條第2項規定，請求分割系爭土地，並聲明：(一)被告戊○○
    、辰○○應就其被繼承人林輝賢所遺坐落彰化縣花壇鄉白沙
    坑第382之1地號土地，應有部分8分之1辦理繼承登記。(二)請
    依附圖所示方案分割。
三、被告之聲明與陳述：
  (1)被告卯○○、寅○○、丙○○、子○○、林俊墉、己○○、
    甲○○、乙○○陳稱：同意分割，同意原告之分割方案。
  (2)被告辛○○陳稱：同意分割。
四、被告丑○○、戊○○、辰○○經合法通知，未於言詞辯論期
    日到場，亦未提出書狀作何聲明或陳述。
五、原告主張系爭土地為兩造所共有，各共有人之應有部分比例
    如附表一、二所示，系爭土地無不能分割之情形，各共有人
    間也沒有不分割之特約，而且就分割方法不能達成協議等情
    ，有其提出之地籍圖謄本及土地登記謄本等件為證，且為被
    告所不爭執，應認為真正。從而，原告依民法第823條第1項
    、第824條第2項規定，訴請分割系爭土地，於法有據，應予
    准許。
六、按因繼承、強制執行、公用徵收或法院之判決，於登記前已
    取得不動產物權者，非經登記，不得處分其物權，民法第75
    9條定有明文。又分割共有物，性質上為處分行為，依民法
    第759條規定，共有不動產之共有人中有人死亡時，於其繼
    承人未為繼承登記以前，固不得分割共有物。惟原告如於本
    件訴訟中，請求死亡共有人之繼承人辦理繼承登記，並合併
    對繼承人及其餘共有人為分割共有物之請求，不但符合訴訟
    經濟原則，亦與民法第759條規定之旨趣無違（最高法院69
    年台上字第1012號判例意旨參照）。經查，系爭第382之1地
    號土地共有人林輝賢已於起訴前死亡，被告戊○○、辰○○
    為其繼承人，則原告起訴請求分割系爭第382之1地號土地同
    時，併請求林輝賢之繼承人即被告戊○○、辰○○就林輝賢
    所遺系爭第382之1地號土地之應有部分辦理繼承登記，尚無
    不合，應准許之。爰判決如主文第1項所示。
七、按共有人因共有物分割之方法不能協議決定，而提起分割共
    有物之訴，應由法院斟酌共有物之性質、共有人之意願、全
    體共有人之利益、經濟效用等因素，秉持公平原則，而為適
    當之分配。查系爭土地之分割方法，如附圖所示之分割方案
    ，分割線筆直，各共有人分得土地均面臨道路，且為全體共
    有人所不爭執，是本院審酌共有人之意願及全體共有人之利
    益等一切情狀，認為以附圖所示方案分割，應屬適當。爰諭
    知系爭土地之分割方法如主文第2、3項所示。
八、訴訟費用負擔之依據：民事訴訟法第78條、第80條之1、第
    85條第1項但書、第2項。
中    華    民    國    97    年    3    月    25    日
                  民事第二庭    法  官  施錫揮
以上正本係照原本作成。
如對判決上訴，應於判決送達後20日內向本院提出上訴狀。
中    華    民    國    97    年    3    月    25    日
                                書記官  黃鏽金
附表一：第382地號土地
┌───────┬────────┐
│共有人        │應有部分比例    │
├───────┼────────┤
│壬○○即林典  │8分之1          │
├───────┼────────┤
│卯○○        │8分之1          │
├───────┼────────┤
│乙○○        │24分之1         │
├───────┼────────┤
│丙○○        │24分之1         │
├───────┼────────┤
│甲○○        │24分之1         │
├───────┼────────┤
│辛○○        │8分之1          │
├───────┼────────┤
│子○○        │8分之1          │
├───────┼────────┤
│丑○○        │8分之1          │
├───────┼────────┤
│寅○○        │8分之1          │
├───────┼────────┤
│林俊墉        │16分之1         │
├───────┼────────┤
│己○○        │16分之1         │
└───────┴────────┘
附表二：第382之1地號土地
┌───────┬────────┐
│共有人        │應有部分比例    │
├───────┼────────┤
│林輝賢之繼承人│公同共有8分之1  │
│戊○○、辰○○│（連帶負擔）    │
├───────┼────────┤
│壬○○即林典昭│8分之1          │
├───────┼────────┤
│卯○○        │8分之1          │
├───────┼────────┤
│子○○        │8分之1          │
├───────┼────────┤
│丑○○        │8分之1          │
├───────┼────────┤
│寅○○        │8分之1          │
├───────┼────────┤
│林俊墉        │16分之1         │
├───────┼────────┤
│己○○        │16分之1         │
├───────┼────────┤
│甲○○        │24分之1         │
├───────┼────────┤
│乙○○        │24分之1         │
├───────┼────────┤
│丙○○        │24分之1         │
└───────┴────────┘


司法院資訊處製作；財團法人民間司法改革基金會備份。
